臺灣臺北地方法院刑事判決
111年度易字第287號
公  訴  人  臺灣臺北地方檢察署檢察官
被      告  兵介仕


            陳玉平


            林  英


            翁永文



            洪啟發




上列被告因賭博案件，經檢察官聲請以簡易判決處刑（109年度
偵字第30439號），本院認為不宜以簡易判決處刑（111年度簡字
第869號），改依通常程序審理，判決如下：
    主  文
一、陳玉平、林英犯賭博罪，各處罰金新臺幣伍仟元，如易服勞
    役，以新臺幣壹仟元折算壹日。
二、翁永文、洪啟發犯賭博罪，各處罰金新臺幣陸仟元，如易服
    勞役，以新臺幣壹仟元折算壹日。
三、扣案如附表B-1、B-2、B-3扣押物欄所示之物，均沒收。
四、兵介仕被訴賭博部分，公訴不受理。
    事  實
一、徐玉蘭為東興橋棋社（址設臺北市○○區○○街0段00號4）之登
    記負責人，其女劉姵岑（所涉意圖營利聚眾賭博等罪嫌部分
    ，經檢察官另案提起公訴）則為該社之實際負責人。陳玉平
    、林英、翁永文、洪啟發則與徐玉蘭、林哲明、林權樺、張
    辯耀、李瑩瀅、陳明松、林得福（徐玉蘭以下7人，下稱徐
    玉蘭等7人，其等涉犯賭博罪部分，業經本院先行審結）分
    別基於賭博之犯意，於民國109年11月4日中午某時起，在公
    眾得出入之東興橋棋社，各自依附表A-1至A-3所示桌次就坐
    ，並以麻將、籌碼等為賭具賭博財物，賭博方式係臺灣麻將
    （16張）以籌碼計分，每1底、1臺之計分方式則如附表A-1
    至A-3「計分方式」欄所示，自摸者可向其他3家收取1底及
    臺數分數之籌碼，胡牌者則可向放槍者收取1底及臺數分數
    之籌碼，最後則以籌碼1分折合新臺幣（下同）1元結算現金
    ，或輸家須請客、支付餐費之方式結算利益，且於每1將（
    即東南西北4圈）開始前，須支付名為茶水費之抽頭金100元
    予劉姵岑。嗣臺北市政府警察局萬華分局（下稱萬華分局）
    員警持臺灣臺北地方法院核發之搜索票，於同日下午2時52
    分許至東興橋棋社執行搜索，並在第2桌、第4桌、第5桌分
    別扣得附表B-1、B-2、B-3所示扣押物，而悉上情。
二、案經萬華分局報告臺灣臺北地方檢察署（下稱臺北地檢署）
    檢察官偵查後聲請簡易判決處刑。
    理  由
甲、有罪部分　
壹、程序部分
一、法院認為應科拘役、罰金或應諭知免刑或無罪之案件，被告
    經合法傳喚無正當理由不到庭者，得不待其陳述逕行判決，
    刑事訴訟法第306條定有明文。經查，被告陳玉平、林英經
    本院合法傳喚後，無在監在押情事，於111年6月30日之審理
    程序無正當理由不到庭，有其等之個人戶籍資料查詢結果、
    臺灣高等法院被告前案紀錄表、在監在押全國紀錄表及送達
    證書（見易卷第263、269、297、299、309頁）在卷可憑。
    又本案係僅得科處罰金刑之罪，爰依前揭規定，不待陳玉平
    、林英陳述逕行判決。
二、本判決下述所引用被告陳玉平、林英、翁永文、洪啟發（下
    分稱姓名，合稱被告）以外之人於審判外之言詞或書面陳述
    ，檢察官、被告迄於言詞辯論終結前均未聲明異議，本院審
    酌上開證據資料作成時之情況，尚無違法不當及證明力明顯
    過低之情形，而認為以之作為證據應屬適當，依刑事訴訟法
    第159條之5規定，均有證據能力。
三、本判決其餘認定犯罪事實之非供述證據，與本案待證事實間
    均具關聯性，且無證據足認係公務員違背法定程序所取得，
    依刑事訴訟法第158條之4規定之反面解釋，亦均有證據能力
    。　　
貳、實體部分
一、認定犯罪事實所憑證據及理由：
　㈠就翁永文、洪啟發部分，上揭犯罪事實，業據其等於警詢、
    偵查及本院審理中均坦承不諱（見偵卷㈠第299至304、311至
    317頁，偵卷㈢第87至91頁，易卷第315至323頁），核與第5
    桌其他賭客即同案被告陳明松（見偵卷㈠第323至328頁，偵
    卷㈢第87至91頁，易卷第225頁）、林得福（見偵卷㈠第333至
    339頁，偵卷㈢第87至91頁，易卷第225頁）之供述相符，並
    有員警之現場蒐證照片存卷可憑（見偵卷㈡第149至159頁）
    ，以及聲請書附表B-3扣押物欄所示之籌碼、賭具扣案為證
    （見偵卷㈡第101至105頁，卷㈢第7至9頁萬華分局搜索扣押筆
    錄、扣押物品目錄表及照片），足認翁永文、洪啟發前揭任
    意性自白均與事實相符，堪可採信。
  ㈡就陳玉平、林英部分，其等雖均坦承有於案發時至東興橋棋
    社以籌碼打麻將之事實，然均否認涉犯賭博犯行，陳玉平於
    警詢中辯稱：我不知悉有賭博財物，是剛坐下來玩云云。林
    英亦於偵查中辯稱：我是接替他人至該位子打麻將，不知悉
    最後輸贏者會以1分換取1元而賭博財物云云。經查：
　1.陳玉平於案發時，係在第2桌打麻將（如附表A-1所示），而
    第2桌之計分方式為分數最低2名賭客須請客、支付分數較高
    2名賭客餐費等情，業據第2桌其他賭客即同案被告林哲明（
    見偵卷㈠第177至182頁，偵卷㈢第103至105頁，易卷第208頁
    ）、兵介仕（見偵卷㈢第103至106頁）、徐玉蘭（見易卷第2
    09頁）於警詢、偵查及本院審理中供承甚明，互核其等供述
    之內容相符，實有相當之可信性，可認陳玉平打麻將實，確
    有約定係以請客、支付餐費方式賭博財物。又林英於案發時
    ，則係在第4桌打麻將（如附表A-2所示），而第4桌之計分
    方式為以籌碼1分折合1元結算現金等情，亦據第4桌其他賭
    客即同案被告林權樺（見偵卷㈠第259至264頁，偵卷㈢第145
    至148頁，易卷第208頁）、張辯耀（見偵卷㈠第269至274頁
    ，偵卷㈢第145至148頁，易卷第208頁）、李瑩瀅（見偵卷㈠
    第279至284頁，偵卷㈢第155至157頁，易卷第208頁）均供述
    歷歷，且李瑩瀅除上開供述，更於檢察官訊問時，具結證稱
    該桌有1名男子先離開，故由林英接替該男子來打麻將，當
    時其有親自告知林英輸家要以1分賠1元給贏家，林英是知悉
    此情才下來打等語（見偵卷㈢第156至157頁），更見本案以
    麻將籌碼賭博財物之方式，確為林英所明知。
　2.又陳玉平、林英以上開方式在公眾得出入之東興橋棋社打麻
    將，並以結算現金，或輸家須請客、支付餐費之方式結算利
    益等情，除有前開同桌賭客之供述及證述外，並有員警現場
    蒐證照片存卷可憑（見偵卷㈡第149至159頁），以及聲請書
    附表B-1、B-2扣押物欄所示之籌碼、賭具扣案為證（見偵卷
    ㈡第77至81、93至97頁，卷㈢第7至9頁萬華分局搜索扣押筆錄
    、扣押物品目錄表及照片），則陳玉平、林英前揭所為，自
    屬在公眾得出入之場所賭博財物無訛。
　㈢綜上所述，陳玉平、林英前揭所辯，均不足採，本案事證明
    確，被告之犯行均堪認定，應予依法論科。　　
二、論罪科刑：
　㈠新舊法比較：
　　行為後法律有變更者，適用行為時之法律。但行為後之法律
    有利於行為人者，適用最有利於行為人之法律，刑法第2條
    第1項定有明文。查，被告行為後，刑法第266條於111年1月
    12日修正公布，於同年月14日生效施行。修正前刑法第266
    條第1項前段規定：「在公共場所或公眾得出入之場所賭博
    財物者，處三萬元以下罰金」，修正後刑法第266條第1項前
    段則規定：「在公共場所或公眾得出入之場所賭博財物者，
    處五萬元以下罰金」。是比較新舊法之結果，修正後刑法第
    266條第1項前段規定，雖未更動該罪之構成要件及得科處之
    法定刑種，然已將罰金刑提高，應以修正前刑法第266條第1
    項前段之規定對被告較為有利。依刑法第2條第1項前段規定
    ，自應適用被告行為時即修正前刑法第266條第1項前段規定
    之規定處斷。　
  ㈡核被告所為，均係犯修正前刑法第266條第1項前段之賭博罪
    。
　㈢爰以行為人之責任為基礎，審酌被告在公眾得出入之場所希
    冀僥倖，欲藉由賭博獲取財物利益，助長社會上投機僥倖之
    風氣，間接促進非法賭博行業之發展，影響社會善良風俗，
    所為實屬不該，再參酌：
　1.陳玉平、林英於本案遭警查獲後，始終否認犯行，未能正視
    自身錯誤，且經本院依法傳喚後並未到庭之犯後態度，以及
    陳玉平過往素行尚可、林英過往則無前科紀錄，佐以本件約
    定賭資之金額或財物利益非高，陳玉平、林英分別係以請客
    、支付餐費或現金折抵之方式結算賭博財物，兼衡其等自述
    之智識程度、經歷、家庭經濟狀況（見偵卷㈠第199、289頁
    ）暨犯罪動機、目的、手段、所生危害等一切情狀，量處如
    主文所示之刑，並均諭知罰金易服勞役之折算標準。
　2.翁永文、洪啟發於遭警查獲後迄今，始終坦承犯行，犯後態
    度良好，然其等於案發前，均有賭博案件經法院論罪科刑確
    定（見易卷第277、288頁），足見其等未能記取先前偵審程
    序之教訓，方再為本案犯行，應為較重非難之評價。佐以本
    件約定賭資之金額或財物利益非高，係以請客、支付餐費或
    現金折抵之方式結算賭博財物，兼衡其等自述之智識程度、
    經歷、家庭經濟狀況（見易卷第324至325頁）暨犯罪動機、
    目的、手段、所生危害等一切情狀，量處如主文所示之刑，
    並均諭知罰金易服勞役之折算標準。　
三、沒收：　　　
  ㈠沒收、非拘束人身自由之保安處分適用裁判時之法律；刑法
    總則於其他法律有沒收之規定者，亦適用之，但其他法律有
    特別規定者，不在此限，刑法第2條第2項、第11條分別定有
    明文。準此，有關沒收之法律，並無新、舊法比較適用之問
    題，一概適用裁判時之新法，先予敘明。
　㈡犯第1項之罪，當場賭博之器具、彩券與在賭檯或兌換籌碼處
    之財物，不問屬於犯罪行為人與否，沒收之，刑法第266條
    第4項定有明文。經查，扣案如附表B-1、B-2、B-3扣押物欄
    所示之物，係當場賭博之器具，均據被告供述明確，是應依
    刑法第266條第4項規定，不問屬於犯人與否，均宣告沒收。
    至聲請書附表B-1、B-2、B-3扣押物欄所示之其餘供被告當
    場賭博之器具或籌碼，既經本院於徐玉蘭等7人先行審結之
    判決中宣告沒收，自無重複沒收之必要，併此敘明。
乙、不受理部分
一、公訴意旨略以：被告兵介仕（下稱姓名）亦於109年11月4日
    中午某時起，在公眾得出入之東興橋棋社，依附表A-1所示
    桌次就坐，並以麻將、籌碼等為賭具賭博財物，賭博方式係
    臺灣麻將以籌碼計分，每1底、1臺之計分方式則如附表A-1
    至A-4「計分方式」欄所示，自摸者可向其他3家收取1底及
    臺數分數之籌碼，胡牌者則可向放槍者收取1底及臺數分數
    之籌碼，最後則以輸家須請客、支付餐費之方式結算利益，
    且於每1將（即東南西北4圈）開始前，須支付名為茶水費之
    抽頭金100元予劉姵岑，因認兵介仕涉犯修正前刑法第266條
    第1項前段之賭博罪嫌等語。
二、被告死亡者，應諭知不受理之判決，刑事訴訟法第303條第5
    款定有明文。經查，兵介仕於本案判決前，已於111年6月28
    日死亡，有戶役政電子閘門系統個人戶籍資料在卷可稽（見
    易卷第327至328、335至337頁），依照前開規定，爰就兵介
    仕被訴賭博部分，逕為諭知不受理之判決。　　
據上論斷，應依刑事訴訟法第299條第1項前段、第303條第5款（
依法院辦理刑事訴訟案件應行注意事項第159點，判決書據上論
結部分，僅引用應適用之程序法條），判決如主文。　
本案經檢察官高文政聲請以簡易判決處刑，檢察官楊淑芬到庭執
行職務。
中　　華　　民　　國　　111 　年　　7 　　月　　14　　日
　　　　　　　　　刑事第十庭    法　官　林柔孜
上正本證明與原本無異。
如不服本判決應於收受送達後20日內向本院提出上訴書狀，並應
敘述具體理由；其未敘述上訴理由者，應於上訴期間屆滿後20日
內向本院補提理由書（均須按他造當事人之人數附繕本）「切勿
逕送上級法院」。因疫情而遲誤不變期間，得向法院聲請回復原
狀。
                                書記官  林柏瑄
中　　華　　民　　國　　111 　年　　7 　　月　　15　　日
附錄本案論罪科刑法條：
修正前中華民國刑法第266條
在公共場所或公眾得出入之場所賭博財物者，處五萬元以下罰金
。
以電信設備、電子通訊、網際網路或其他相類之方法賭博財物者
，亦同。
前二項以供人暫時娛樂之物為賭者，不在此限。
犯第一項之罪，當場賭博之器具、彩券與在賭檯或兌換籌碼處之
財物，不問屬於犯罪行為人與否，沒收之。

附表A-1
編號     賭客 桌次   計分方式  1 林哲明 第2桌  1底120分、1台20分，分數最低2人要支付請另2名吃飯之餐費  2 兵介仕    3 陳玉平    4　 徐玉蘭   

附表A-2
編號     賭客 桌次   計分方式  1 林權樺 第4桌 1底120分、1台20分，以1分折合1元結算現金  2 張辯耀    3 李瑩瀅    4 林英   

附表A-3
編號     賭客 桌次   計分方式  1 翁永文 第5桌 1底50分、1台20分，分數最低1人要支付請另3名吃飯之餐費  2 洪啟發    3 陳明松    4 林得福   

附表B-1
編號 桌次 扣押物 所有人/持有人 備註 1 第2桌 籌碼8張 陳玉平 200分2張、100分1張、20分5張 

附表B-2
編號 桌次 扣押物 所有人/持有人 備註 1 第4桌 籌碼28張 林英 1000分2張、100分12張、50分4張、20分10張 

附表B-3
編號 桌次 扣押物 所有人/持有人 備註 1 第5桌 籌碼10張 翁永文 50分4張、20分6張 2  籌碼11張 洪啟發 50分4張、20分7張